臺灣臺北地方法院小額民事判決
111年度北小字第1523號
原      告  中國信託商業銀行股份有限公司


法定代理人  利明献  
訴訟代理人  梁懷德  
            林志淵  
            陳珮瑛  
被      告  楊廣統  
上列當事人間請求給付簽帳卡消費款事件，本院於民國一百一十
一年八月十七日言詞辯論終結，判決如下︰
    主    文
被告應給付原告新臺幣參萬柒仟陸佰參拾伍元，及其中新臺幣參
萬柒仟壹佰零伍元部分，自民國一百一十年四月二十四日起至清
償日止，按年息百分之十四點二六計算之利息。
訴訟費用新臺幣壹仟元由被告負擔。
本判決得假執行。但被告如以新臺幣參萬柒仟陸佰參拾伍元為原
告預供擔保，得免為假執行。
    事    實
甲、原告方面：
一、聲明：如主文第一項所示。
二、陳述略稱：
  ㈠緣被告楊廣統於民國一百零三年十月二十二日向原告請領卡
    號0000000000000000號之MASTER信用卡使用，依約被告即得
    於特約商店記帳消費。詎被告至一百一十年四月二十三日止
    ，累計消費記帳新臺幣（下同）三萬七千六百三十五元及如
    主文第一項所示之利息未為清償，爰依消費借貸法律關係提
    起本件訴訟。被告辯稱本件系爭款項並非被告所刷，應具體
    指明哪些消費不是被告刷的。
　㈡被告前於一百零三年十月二十二日向原告請領信用卡使用，
    嗣於一百零五年十二月十五日掛失並補發新卡（卡號：0000
    000000000000），又於一百一十年二月十八日掛失補發新卡
    （卡號：0000000000000000），被告兩次換卡原因皆係遺失
    故向原告申請換發新卡。被告辯稱其於一百一十年三月五日
    起之APPLE.COM/BILL交易均係遭盜刷，然被告未於當期四月
    帳單繳款截止日前即一百一十年四月二十三日提出疑義處理
    程序，遲至一百一十年七月始向原告反應該帳單上之APPLE.
    COM/BILL款項，原告當下為卡片管制處置，期間亦多次寄發
    信函及電話聯繫被告協助處理，然皆難以與被告聯繫外，也
    未獲被告積極處理，直至一百一十年十月被告又來電表示前
    開事項，在原告推促其提供資料下，被告至一百一十一年四
    月才向派出所備案。被告既於收受帳單知悉情況下卻怠於立
    即通知發卡機構，該消極處理態度顯有違一般常情，是被告
    違反信用卡約定條款第十三條第一項帳款疑義處理時效，自
    應就系爭欠款負擔責任。
　㈢又被告主張一百一十年三月五日起之APPLE.COM/BILL交易非
    其本人消費，然原告所提信用卡歷史交易紀錄，可見同年四
    月帳單除該交易外，尚有同日其他筆商店消費（統一超商悠
    遊卡加值、中油松山路站），綜觀歷來每期帳單該等相關消
    費習慣、消費款，堪信系爭信用卡乃被告使用。且被告就持
    卡之卡號、信用卡有效期、卡別、三位數安全碼等資訊僅會
    其知悉擁有，風險防範能力遠高於原告，自無將風險轉嫁於
    已盡善良管理人注意義務之原告之理，是被告信用卡皆在己
    身上，與一般遺失、被竊等他人占有情形有間，足認其未盡
    前開信用卡約定條款之妥善保管及使用信用卡注意義務，自
    應就所生應付帳款負清償責任。另按信用卡約定條款第十八
    條之約定，被告稱一百一十年四月帳單之APPLE.COM/BILL消
    費紀錄係遭冒用，依通常經驗應會立即向銀行聯繫，惟被告
    遲至同年七月始向發卡機構通知，後續亦未積極配合處理，
    顯非一般人卡片遭冒用後之表現反應。是被告怠於立即通知
    發卡機構、未提出發卡機構所請求之文件，該等消極協助調
    查行為顯違反誠信原則，依信用卡約定條款第十八條但書之
    約定被告應負擔冒用之全部損失。
　㈣原告前稱被告自一百一十年三月五日起宣稱遭盜刷之交易，
    被告於同年七月方反應，且於一百一十一年四月方向派出所
    備案，依資料是顯示被告之前的消費習慣與其宣稱冒用的這
    個月份，其實都是相同的加油站，就資料看被告辯稱被冒用
    並不合理。被告報案證明單記載發生時間為一百一十年三月
    五日到十九日，多筆消費共三萬七千六百三十五元非其所為
    ，報案時間為一百一十一年四月一日。在原告提出的資料就
    爭議的款項期間被告有到中油加油，如果其認為遭到網路盜
    刷僅僅是中油加油，為何會在隔月帳單出來後沒有向銀行及
    時反應反而去繳款，而且是隔了三個月才反應顯然不合理，
    依信用卡契約書第十三條應該是收到帳單如果有疑慮應該要
    及時反應。
　㈤被告辯稱當下拿到帳單有跟原告反應，但原告沒有處理，但
    被告係於一百一十年七月才向原告反應，一百一十年三月的
    款項拖了三個多月才反應，中間原告有跟被告聯繫，不是聯
    繫不上就是消極的處理，原告於一百一十年二月已補發新卡
    給被告，依一般正常情況不會不到一個月又被冒用，且當月
    還有實體商店的消費，並且APPLE的交易要多重的驗證，需
    要透過本人或指紋跟臉部的驗證。被告沒有照法院的要求配
    合提出相關資料，應該是在延滯訴訟。
三、證據：提出信用卡申請書影本一件、信用卡約定條款影本一
    件、持卡人計息查詢一件、繳款利息減免查詢一件、信用卡
    帳務明細一疊、帳務資料一件、客戶消費明細表一疊、被告
    戶籍謄本一件及被告報案單一件（已當庭發還）為證。
乙、被告方面：
一、聲明：原告之訴駁回。
二、陳述略稱：
  ㈠本件消費不是被告刷卡消費的。信用卡申請書是被告簽的，
    被告有換過卡，本來的卡掉了，這不是被告消費的。被告有
    反應過信用卡盜刷的事情，但都沒有回應。對原告所提被告
    的報案單沒有意見，被告拿到帳單當下就已經有跟原告反應
    ，原告表示原告會處理，所以被告之後就沒有消費紀錄，但
    結果原告沒有處理。
　㈡被告未依法院要求於一周內具狀講在哪一段時間內從被告的
    什麼號碼的電話或手機打到原告什麼客服的電話號碼，係因
    原告公司人員前致電被告要被告於言詞辯論期日時再拿過來
    ，被告係於一百一十年四月收到帳單後從電話0000-0000撥
    打至原告公司的客服電話，原告表示有錄音。
　㈢APPLE.COM/BILL以外的帳務，被告因為不知道該怎麼付，所
    以尚未付款。被告很早就找了前揭0000-0000電話號碼，但
    不知道要給誰，原告公司人員於一百一十一年五月有致電詢
    問被告電話有沒有找到，被告說有找到，原告公司人員說開
    庭要帶過去。
三、證據：無。
    理    由
一、按信用卡約定條款第六條約定：「一、發卡機構應以善良管
    理人之注意，確保持卡人於發卡機構自行或由各收單機構提
    供之特約商店，使用信用卡而取得商品、勞務、其他利益或
    預借現金，並依與持卡人約定之指示方式為持卡人處理使用
    信用卡交易款項之清償事宜。二、持卡人之信用卡屬於發卡
    機構之財產，持卡人應妥善保管及使用信用卡。持卡人應親
    自使用信用卡，不得以任何方式將信用卡或其卡片上資料交
    付或授權他人使用。三、持卡人就開卡密碼或其他辨識持卡
    人同一性之方式應予以保密，不得告知第三人。...五、持
    卡人違反第二項至第四項約定致生之應付帳款者，亦應對之
    負清償責任...。」、第十三條第一項前段約定：「持卡人
    於當期繳款截止日前，如對帳單所載之交易明細有疑義，得
    檢具理由及發卡機構要求之證明文件（如簽帳單或退款單收
    執聯等）通知發卡機構協助處理，...」、第十八條約定約
    定：「一、持卡人之信用卡如有遭他人冒用為第九條特殊交
    易之情形，持卡人應盡速以電話或其他方式通知發卡機構或
    其他經發卡機構指定機構辦理停卡及換卡手續。但如發卡機
    構認有必要時，得於受理停卡及換卡手續日起十日內通知持
    卡人，要求於受理通知日起三日內向當地警察機關報案或以
    書面補行通知發卡機構。二、持卡人辦理停卡及換卡手續前
    被冒用所發生之損失，概由發卡機構負擔，但有前條第二項
    但書或下列情形之一者，持卡人應負擔辦理停卡及換卡手續
    前被冒用之全部損失：㈠持卡人得知信用卡遭冒用等情形而
    怠於立即通知發卡機構者。」。次按當事人主張有利於己之
    事實者，就其事實有舉證之責任，民事訴訟法第二百七十七
    條第一項前段定有明文。各當事人就其所主張有利於己之事
    實，均應負舉證之責，故一方已有適當之證明者，相對人欲
    否認其主張，即不得不更舉反證（最高法院十九年上字第二
    三四五號判例意旨參照）。原告於起訴原因已有相當之證明
    ，而被告於抗辯事實並無確實證明方法，僅以空言爭執者，
    當然認定其抗辯事實之非真正，而應為被告不利益之裁判，
    最高法院十八年上字第一六七九號裁判意旨參照。
二、經查：㈠原告主張之事實，業據提出信用卡申請書影本一件
    、信用卡約定條款影本一件、持卡人計息查詢一件、繳款利
    息減免查詢一件、信用卡帳務明細一疊、帳務資料一件、客
    戶消費明細表一疊、被告戶籍謄本一件及被告報案單一件（
    已當庭發還）為證，經核對相關證物原本無訛，堪信原告主
    張之事實為真實；㈡被告雖抗辯系爭信用卡申請書是被告簽
    的，惟一百一十年三月五日起之APPLE.COM/BILL交易非其本
    人消費，且有反應過信用卡盜刷的事情，並於拿到帳單當下
    就跟原告反應，原告表示會處理但沒有處理云云，然本院於
    一百一十一年六月三十日言詞辯論期日當庭核對被告之報案
    單，記載發生時間為一百一十年三月五日到十九日，多筆消
    費共三萬七千六百三十五元非其所為，報案時間為一百一十
    一年四月一日，被告對此並無意見，足見被告有拖延報案之
    事實，且本院於一百一十一年六月三十日言詞辯論期日要求
    被告於一週內具狀說明在哪一段時間內其由什麼電話或手機
    打到原告什麼客服的電話號碼，被告卻不遵期提出其電話號
    碼，至本院一百一十一年八月十七日言詞辯論期日方提出電
    話號碼0000-0000，足見被告有拖延訴訟之事實，又參以原
    告提出之客戶消費明細表所示，該明細表摘要顯示被告一百
    一十年四月帳單除APPLE.COM/BILL交易外，同日尚有其他筆
    商店消費（統一超商悠遊卡加值、中油松山路站），綜觀被
    告歷來每期帳單該等相關消費習慣、消費款，足認系爭信用
    卡乃被告使用之事實，被告就有及時向原告反應一事怠於舉
    證證明而僅空言抗辯，復未提出任何證據證明系爭信用卡有
    遭竊或由他人刷卡之事實，參酌前揭最高法院裁判意旨所示
    之見解，其所辯實無足採。
三、從而，原告本於消費借貸法律關係，請求被告給付三萬七千
    六百三十五元及如主文第一項所示之利息，為有理由，應予
    准許。
四、本件係小額程序所為被告敗訴之判決，依民事訴訟法第四百
    三十六條之二十規定，應依職權宣告假執行。並依同法第三
    百九十二條第二項規定，依職權宣告被告預供擔保後得免為
    假執行。
五、本件訴訟費用額，依後附計算書確定如主文所示金額。
六、本件事證已臻明確，兩造其餘攻擊防禦方法，於本判決結果
    不生影響，爰不一一論述，併此敘明。
七、據上結論，原告之訴為有理由，依民事訴訟法第七十八條，
    判決如主文。
中　　華　　民　　國　　111 　年　　9 　　月　　15　　日
　　　　　　　　　　          臺北簡易庭   
　　　　　　　　　　          法      官  文衍正
以上正本係照原本作成。
如對本判決不服，須於判決送達後二十日內向本庭（臺北市○○○
路○段○○○○○巷○號）提出上訴狀。（須按他造當事人之人數附繕
本）。如委任律師提起上訴者，應一併繳納上訴審裁判費。
中　　華　　民　　國　　111 　年　　9 　　月　　15　　日
  　　　　　　　　　　　　　　書  記  官  高秋芬
訴訟費用計算書：
項        目             金  額（新臺幣）        備  註
第一審裁判費　　           1,000元
合　　　　計　　     　    1,000元 

附錄：
一、民事訴訟法第四百三十六條之二十四第二項：
    對於小額程序之第一審裁判上訴或抗告，非以其違背法令為
    理由，不得為之。
二、民事訴訟法第四百三十六條之二十五：
    上訴狀內應記載上訴理由，表明下列各款事項：
    (一)原判決所違背之法令及其具體內容。
    (二)依訴訟資料可認為原判決有違背法令之具體事實。